臺灣高等法院臺南分院刑事裁定　　　　100年度聲再字第138號
再審聲請人
即受判決人　　林石獅
上列聲請人因違反貪污治罪條例案件，對於本院99年度上更(一)字
第82號中華民國99年8月31日確定判決（原審案號：臺灣嘉義地
方法院96年度訴字第230號、起訴案號：臺灣嘉義地方法院檢察
署95年度偵瀆字第9號、96年度偵瀆字第12號），聲請再審，本
院裁定如下：
    主  文
再審之聲請駁回。
    理  由
一、本件聲請人聲請再審意旨如下：
    依刑事訴訟法第420條第1項第6款規定：「有罪之判決確定
    後，有下列情形之一者，為受判決人之利益，得聲請再審。
    因發現確實之新證據，足認受有罪判決之人應受無罪、免訴
    、免刑或輕於原判決所認罪名之判決者。」原確定判決之事
    實認定：「林石獅負責承辦88年度之節水灌溉推廣計畫，黃
    朝清於民國（下同）87年間前往灌推中心林石獅辦公室，向
    林石獅表示希望由禾育公司（88年底禾育公司解散後，改為
    新越公司）負責承作，林石獅竟允其所請，惟稱補助款內之
    規劃設計費（下稱設計費，為田間管路設施費之2％）屬補
    貼承辦人性質，要求新越公司免費提供設計圖，並於支領嘉
    南農田水利會核撥之補助款後，交付以上開比例計算之款項
    予林石獅，而對於違背職務之行為，要求賄賂。嗣經黃朝清
    回報上情，並獲公司負責人胡西添同意。越數日後，黃朝清
    再至林石獅辦公室轉告胡西添同意給付賄賂之意思，而達成
    期約賄賂之意思合致。林石獅即基於關於違背職務之行為收
    受賄賂之概括犯意，未依前揭推廣作業程序如實宣導，反通
    告各農會稱節水灌溉推廣計畫之內容為無償發放末端灌溉系
    統之穿孔管（俗稱噴帶）及開關等配件予農戶，致各農戶均
    誤以為僅能領取穿孔管及配件，而不知實係發放補助款。俟
    農戶檢具土地登記謄本、地籍圖謄本並填寫申請及核定表、
    切結書提出申請後，林石獅復未至農地實地查勘以確認提出
    申請之農戶條件是否符合規定，即於核定表之會勘意見欄核
    章，且未得申請人同意，逕將地籍圖交付黃朝清，由新越公
    司製作「旱作管路灌溉系統設施設計圖」（下稱設計圖），
    並囑知情且具有共同犯意聯絡之林國斌收集、審查農戶申請
    書後，將農戶資料、施設面積及設計圖之相關數據輸入電腦
    ，製作「省水管路灌溉推廣計畫管路灌溉設施預算書」（下
    稱預算書）、「管路灌溉系統標準配置之材料及預算表」（
    下稱材料及預算表）、「驗收報告」及「印領清冊」，再由
    禾育公司或新越公司依每農戶可得之補助款數額，換算生產
    穿孔管及配件之數量，復利用農戶提出申請時係將印章交由
    農會或嘉南農田水利會相關承辦人員代為保管並概括授權其
    等於相關文件上用印之機會，將各農戶之印章加蓋於報驗書
    、印領清冊及領取補助款之收據上，再按梯次彙整印領清冊
    及禾育公司或新越公司開立之設計費發票等文件，向嘉南農
    田水利會請領農戶補助款。俟嘉南農田水利會核撥補助款後
    ，胡西添與黃朝清即基於對於依據法令從事公務之人員，關
    於違背職務之行為，交付賄賂之概括犯意聯絡，連續於如附
    表編號1至24所示時間，偕同林國斌自灌推中心設於臺南縣
    學甲鎮農會大灣分部開設之00000000000000號公庫帳戶領取
    補助款，除將部分款項匯入禾育公司或新越公司帳戶外，餘
    款均攜回灌推中心，經與林石獅依印領清冊對帳後，依約將
    如附表編號1至24所示假借設計費名義支付之賄款全數交予
    林石獅、林國斌父子，迄至92年度止，林石獅、林國斌以前
    述方式先後收受之賄款金額合計高達7,418,000元（起訴書
    誤載為6,720, 770元）。黃朝清、胡西添經查獲後，均於偵
    查中自白上揭犯行。本案關於設計圖之繪製、向新越公司「
    借用統一發票」、現場勘查、預算書之編製、材料檢算等，
    聲請人發現之新證據如下：
  1.關於設計圖之繪製部分：黃朝清之妻葉翠娟於臺灣嘉義地方
    法院（下稱嘉義地院）97年3月18日證稱：「依林石獅指示
    做畫圖工作，林石獅檢查、修改，林石獅每次有給5,000元
    至10,000元」等詞。審判長問檢察官．對證人葉翠娟之證言
    有何意見？檢察官答：沒有意見。足證，林石獅係「有償」
    託請葉翠娟個人繪圖而已，核與禾育（新越）公司無關，且
    其他之設計工作（現場勘查、材料檢算、預算書編製）均由
    聲請人自行為之，並未假手他人。準此，林石獅「標示水源
    位置」後，教導、付費給黃朝清之妻葉翠娟，每次（梯次）
    5,000至10,000元等情，業據葉翠娟證述屬實，如上所述，
    至為明確。
  2.關於聲請人向新越（禾育）公司借用「統一發票」部分：
  (1)按嘉南農田水利會辦理「省水管路灌溉推廣計畫」從計畫開
    始之72年迄於95年5月本案發生前，皆係水利會之職員自行
    設計，為報帳而以新越公司名義為設計者，開立發票代領設
    計費，並支付5％稅金予新越（禾育）公司胡西添。此由上
    開期間，均無以「個人」名義出據請領「設計費」之憑證，
    即可獲得證明。況上開事實，業據嘉南水利會前主辦人賴義
    濱於鈞院上訴審98年3月17日證述屬實：「審判長問：領設
    計費，是否要出具發票？證人賴義濱答：要發票。審判長問
    ：只有收據不可以嗎？證人賴義濱答：要用發票，符合水利
    會會計作業規定。審判長問：你一向都用發票請領？發票如
    何來？證人賴義濱答：禾育公司胡西添。」
  (2)嘉義地院96年6月6日函查之84年5月及86年6月發票及87年6
    月發票，均係賴義濱所辦理之發票。有上開發票在卷可稽。
    足證，嘉南水利會負責設計之職員一向均係向禾育（新越）
    公司借用發票報帳，並支付5％之稅款給禾育（新越）公司
    。聲請人接辦後，循往例辦理而已。又嘉南水利會97年4月
    14日嘉南輔字第0970700018號函暨附件中，附有邱雅雪以個
    人名義具領之憑據，乃本案案發後之95年12月間，嘉南水利
    會才改變之作法，惟當時聲請人業已退休（93年元月退休）
    。本案純係因嘉南農田水利會之「會計」作業，要求領取「
    設計費」之人，必須出具統一發票（此項規定，可向其他水
    利會之會計函查），聲請人沒有統一發票，因而循往例向新
    越（禾育）公司借用統一發票，並支付5％之稅款給新越（
    禾育）公司，上開證據足以證明確有借用統一發票之事實。
  3.關於現場勘查部分，聲請人確實有依規定前往現場勘查水源
    ：
  (1)嘉義地院97年6月24日筆錄第39頁：「審判長問：設計之前
    你有無至現場勘查？林石獅答：若是平地我都有拿圖比對勘
    查，山區我就請農民引導去現場勘查。」
  (2)設計工作之水源勘查分為「山區土地」與「農地重劃區平地
    」二項：
    「農地重劃區平地」部分，聲請人確有去現場查勘，有下
      列證據可證：證人鄧永發於鈞院上訴審98年3月17日筆錄
      ，檢察官問：看到他時，他帶什麼東西？證人鄧永發答：
      帶重劃地籍圖去。由於係「農地重劃區平地」，因而被告
      林石獅僅憑「農地重劃區」、「地號有序」，不必會同農
      民就可前往勘查。因申請案件繁多，必須按梯次即時辦妥
      。省水管路灌溉設施推廣作業程序之「實施內容」：水源
      設施分為「井水」及「管路用水」。「灌溉技術手冊」及
      「經濟部地下水管制辦法」之規定亦相同。又按嘉義地院
      事隔7年之97年5月6日勘驗結果：I水上鄉○○段43、48
      、49、50地號均遺留有聲請人設計位置之引水管路硬質塑
      膠管及穿孔管。II鹿草鄉○○○段83-3地號，設計位置遺
      留有硬質塑膠管、濾水頭。惟因農民使用之「地下井水」
      係以變相（不法）之電力所抽取地下水。政府推廣省水管
      路灌溉應善導守法為要，不得規劃「地下井水」為水源。
    「山區土地」勘查部分，聲請人確有去現場查勘，有下列
      證據可證：鈞院上訴審98年3月17日筆錄第9頁第21行：「
      檢察官問：你看過林石獅到申請噴帶的農民地，有幾次？
      證人賴藝文答：……一個農民去三次。」鈞院上訴審98
      年3月17日筆錄第16頁：「檢察官問：至水果田勘查時，
      你有無在現場？江安鎮答：有，有約時間我們帶他去，不
      然山區他不熟。檢察官問：你帶林石獅去勘查幾次？證人
      江安鎮答：有申請的我帶他去，我幫班員申請的也有帶他
      去。檢察官間：總共幾次？證人江安鎮答：二、三次。」
      鈞院上訴審98年3月17日筆錄第22頁第11行：「檢察官問
      ：他有無帶什麼資料去？證人溫金柱答：有帶資料去。檢
      察官問：有無去看看？證人溫金柱答：有去看，並有問水
      源從何來。」
  4.關於「預算書編製」部分：
    新越公司會計李美慧於嘉義地院95年5月3日筆錄：「檢察官
    問：（提示他案卷附農戶江昭明…‥灌溉預算書）此為黃朝
    清製作？證人李美慧答：我沒有見過。」同案被告黃朝清於
    嘉義地院98年4月28日筆錄：「審判長問：預算書是否你們
    的業務？證人黃朝清答：預算書我們根本不懂，那些形式、
    數字我們不懂。」足證係由聲請人將各項之專業預算稿，指
    示林國斌輸入電腦繕打，再查看無誤後，始加以列印，確由
    聲請人主導編製
  5.關於「材料檢算表」部分：
    鈞院上訴審98年2月3日筆錄第4頁：「辯護人問：材料及預
    算表？證人林石獅答：我做的。」鈞院上訴審99年5月17日
    筆錄：「法官問：你們公司是依據何資料來發放農民穿孔管
    、開關等配件？被告黃朝清答：我們是依據林石獅所提出的
    材料表，材料表也不是我們公司製作的，材料表是林石獅做
    的。」足證聲請人將各項材料、工資、農民補助額、農民自
    付額、設計費予以檢算數據後，指示林國斌輸入電腦繕打，
    再查看無誤後，始加以列印，確由聲請人主導編製。
  6.上揭聲請人所提確實之新證據，於事實審法院判決前業已存
    在，但為法院不及調查斟酌，至其後始行發現，且就新證據
    本身形式觀察，雖非絕對不須經過調查程序為條件，但顯然
    可認為足以動搖原有罪確定判決，而應為聲請人無罪、免訴
    、免刑或輕於原判決所認罪名之判決。亦即該「新證據」可
    認為確實具有足以動搖原確定判決，而得對聲請人為更有利
    判決之「顯然性」，且具備該證據係在事實審法院於判決前
    已存在，因不及調查斟酌，或審判時未經注意，至其後始行
    發見之「嶄新性」特質，兼備上開學理上所謂「顯然性」與
    「嶄新性」之二種為聲請再審新證據之特性，聲請人據為請
    再審之原因，應屬有理由（最高法院19年抗字第8號、49年
    台抗字第72號等判例參照），綜上所陳，原審確定判決確有
    諸多之疏漏，上開證據或為於事實審法院判決前已經存在，
    為法院、當事人所不知，而不及調查斟酌，至其後始行發現
    ，且就證據本身形式上觀察顯然足以動搖原有罪確定判決，
    或為原確定判決漏未審酌之重要證據。聲請人因原審之疏漏
    和未及時發現上開確實之新證據，致未能主張有利於己之情
    事，始被判處有罪確定，為此依法聲請再審云云。
二、按刑事訴訟法第420條第1項第6款所謂「發現確實之新證據
    」，係指該證據於事實審法院判決前已經存在，為法院、當
    事人所不知，不及調查斟酌，至其後始行發見，且就證據本
    身形式上觀察，固不以絕對不須經過調查程序為條件，但必
    須顯然可認為足以動搖原有罪確定判決，而為受判決人無罪
    、免訴、免刑或輕於原判決所認罪名之判決者為限。故受理
    聲請再審之最後事實審法院，應就聲請再審理由之所謂「新
    證據」，是否具備事實審判決前已經存在，為法院、當事人
    所不知，事後方行發見之「嶄新性」，及顯然可認足以動搖
    原有罪確定判決，應為無罪、免訴、免刑或輕於原判決罪名
    之「顯然性」二要件，加以審查，為判斷應否准予開始再審
    之準據（最高法院93年度台抗字第98號裁定要旨足參）；再
    按刑事訴訟法第421條所謂「如就足生影響於判決之重要證
    據漏未審酌」之「漏未審酌之證據」，係指該證據在前審審
    判當時已有發見，而為調查注意所不及者而言（最高法院44
    年度台抗字第40號裁定意旨參照）；又所謂「重要證據」，
    必須該證據已足認受有罪判決之人，應受無罪、免訴、免刑
    或輕於原判決所認罪名之判決，而為聲請再審之理由者，亦
    以該項證據之本身形式上觀察，毋須經調查程序，顯然可認
    為足以動搖原確定之判決者而言（最高法院52年度台抗字第
    45號裁定意旨參照）。
三、關於再審聲請人林石獅所提出之新證據，分述如下：
  1.關於設計圖之繪製部分：
  (1)聲請人提出之新證據係指黃朝清之妻葉翠娟於嘉義地院97年
    3月18日證稱：「依林石獅指示做畫圖工作，林石獅檢查、
    修改，林石獅每次有給5,000元至10,000元」等詞。足證，
    林石獅係「有償」託請葉翠娟個人繪圖而已，核與禾育（新
    越）公司無關，且其他之設計工作（現場勘查、材料檢算、
    預算書編製）均由林石獅自行為之，並未假手他人。
  (2)原確定判決認就設計圖之製作過程，聲請人於原審97年2月
    26日審理時先辯稱：嘉南農田水利會提供之90年度設計圖最
    後的每一張成圖均係由其至現場勘查後親筆繪製（見原審卷
    一第262頁）；嗣又於原審97年3月18日審理庭時改稱係由被
    告黃朝清之妻葉翠娟繪製簡略之示意圖，交由伊檢查修正，
    以紅筆更正後交待葉翠娟繪製平面圖，再送給伊檢查、驗算
    、核對，確認無誤後，再交由葉翠娟謄寫到設計圖云云（見
    原審卷二第42至43頁）。其說詞前後矛盾不一，是否可採，
    已非無疑。再者，林石獅、黃朝清以及證人葉翠娟，渠等亦
    均表示無法提出上開經林石獅以紅筆更正後之「草圖」為證
    ；而林石獅於本件調查站詢問、檢察官偵查過程中，從未提
    及係委託葉翠娟繪製設計圖，再由其修改後定稿等情，亦從
    未提及曾交付5％之發票營業稅予禾育公司或新越公司，亦
    未提及每件或每批設計圖有給付5,000至10,000元不等之繪
    圖費用，亦無證據足以證明林石獅有給付上開發票稅金或繪
    圖費用予禾育公司、新越公司或葉翠娟，足認林石獅上開辯
    詞，顯與事實不符，自不足採信。另證人葉翠娟於原審亦附
    和林石獅辯詞，證稱：因為我不會畫設計圖，是林石獅教我
    畫的，我去水利會請教林石獅。他有給我所有權狀影本、地
    籍圖影本、一張空白的設施設計圖，我把地籍圖上面的哪一
    塊地，我就把圖剪下來黏貼在空白的設計圖上面，黏貼之後
    的設計圖還要經過林石獅修改。我的草圖主管（灌溉）的位
    置畫錯或長度算錯，我先生會拿去給林石獅修改，林石獅會
    把修改過後的拿給我，畫草圖的時候決定什麼地方要設置什
    麼管、長度多少，林先生教我的從水源的位置拉管比較好施
    工。林石獅有交付我每批代價5,000至10,000元等語，亦與
    事實不符，不足據為有利於被告林石獅之認定依據（見原確
    定判決書第24頁第4行至第25頁第1行）。
  (3)原確定判決既已審酌證人葉翠娟之證詞：「依林石獅指示做
    畫圖工作，林石獅檢查、修改，林石獅每次有給5,000元至
    10,000元」，而認不可採，聲請人即不得再謂此為新證據，
    而作為提起再審之事由。
  2.關於聲請人向新越（禾育）公司借用「統一發票」部分：
  (1)聲請人提出之新證據係嘉南水利會負責設計之職員一向均係
    向禾育（新越）公司借用發票報帳，並支付5％之稅款給禾
    育（新越）公司，聲請人接辦後，均係循往例辦理而已。嘉
    南農田水利會辦理「省水管路灌溉推廣計畫」從計晝開始之
    72年迄於95年5月本案發生前，皆係水利會之職員自行設計
    ，為報帳而以新越公司名義為設計者，開立發票代領設計費
    ，並支付5％稅金予新越（禾育）公司胡西添。此由上開期
    間，均無以「個人」名義出據請領「設計費」之憑證，即可
    獲得證明。況上開事實，業據嘉南水利會前主辦人賴義濱於
    本院上訴審98年3月17日證述屬實：「審判長問：領設計費
    ，是否要出具發票？證人賴義濱答：要發票。審判長問：只
    有收據不可以嗎？證人賴義濱答：要用發票，符合水利會會
    計作業規定。審判長問：你一向都用發票請領？發票如何來
    ？證人賴義濱答：禾育公司胡西添。」又嘉南水利會97年4
    月14日嘉南輔字第0970700018號函暨附件中，附有邱雅雪以
    個人名義具領之憑據，乃本案案發後之95年12月間，嘉南水
    利會才改變之作法，惟當時聲請人業已退休（93年元月退休
    ）。本案純係因嘉南農田水利會之「會計」作業，要求領取
    「設計費」之人，必須出具統一發票（此項規定，可向其他
    水利會之會計函查），聲請人沒有統一發票，因而循往例向
    新越（禾育）公司借用統一發票，並支付5％之稅款給新越
    （禾育）公司，上開證據足以證明確有借用統一發票之事實
    云云。
  (2)原確定判決謂經原審向嘉南農田水利會函查結果，覆稱：省
    水管路灌溉推廣計畫之設計費依規定需由實際參與設計者具
    領，請領設計費應檢附之單據，依會計作業規定，單據開立
    者應與原設計預算書具名之設計者相符，而嘉南農田水利會
    自85年迄至93年1月16日林石獅退休時均係如此辦理，作業
    程序及規定原則並未改變等情，有嘉南農田水利會96年6月
    20日嘉南灌推字第0960006537號函（見原審卷一第92頁）、
    97年4月14日嘉南輔字第0970700018號函（見原審卷二第170
    至172頁）在卷可稽。另觀嘉南農田水利會以前揭97年4 月
    14日函檢附之水利會人員邱雅雪具名為設計者而請領設計費
    之領款憑證範例（見原審卷二第177至184頁）可知：如係水
    利會人員自行參與設計，此時印領清冊上所列設計人應為水
    利會人員本人（見原審卷二第184頁，設計人註明為「邱雅
    雪」之印領清冊），且此時依規定本可由該人自行簽立「領
    款收據」（見原審卷二第179頁，邱雅雪簽立之領款收據）
    以請領設計費，嘉南農田水利會亦會將設計費直接撥付給該
    名設計者（見原審卷二第178頁之臺灣省嘉南農田水利會費
    用動支單），顯然嘉南農田水利會並未規定需要有發票才能
    請款，更不得由未實際參與設計之廠商開立不實發票請款。
  (3)由上足見原確定判決已審酌97年4月14日函檢附之水利會人
    員邱雅雪具名為設計者而請領設計費之領款憑證範例（見原
    審卷二第177至184頁），可知如係水利會人員自行參與設計
    ，此時印領清冊上所列設計人應為水利會人員本人（見原審
    卷二第184頁，設計人註明為「邱雅雪」之印領清冊），且
    此時依規定本可由該人自行簽立「領款收據」（見原審卷二
    第179頁，邱雅雪簽立之領款收據）以請領設計費，嘉南農
    田水利會亦會將設計費直接撥付給該名設計者（見原審卷二
    第178頁之臺灣省嘉南農田水利會費用動支單），顯然嘉南
    農田水利會並未規定需要有發票才能請款，更不得由未實際
    參與設計之廠商開立不實發票請款。原確定判決已審酌請領
    設計費之領款憑證範例，既已知嘉南農田水利會並未規定需
    要有發票才能請款，更不得由未實際參與設計之廠商開立不
    實發票請款，聲請人提出之證據原確定判決已加以審酌而不
    採（見原確定判決書第30頁第2-5行），自不符合刑事訴訟
    法第420條第1項第6款之再審事由。
  3.關於現場勘查部分，聲請人確實有依規定前往現場勘查水源
    ：
  (1)聲請人提出之新證據係嘉義地院97年6月24日筆錄第39頁：
    「審判長問：設計之前你有無至現場勘查？林石獅答：若是
    平地我都有拿圖比對勘查，山區我就請農民引導去現場勘查
    。」、證人鄧永發於本院上訴審98年3月17日筆錄：「檢察
    官問：看到他時，他帶什麼東西？證人鄧永發答：帶重劃地
    籍圖去」、本院上訴審98年3月17日筆錄第9頁第21行：「檢
    察官問：你看過林石獅到申請噴帶的農民地，有幾次？證人
    賴藝文答：……1個農民去3次。」本院上訴審98年3月17日
    筆錄第16頁：「檢察官問：至水果田勘查時，你有無在現場
    ？江安鎮答：有，有約時間我們帶他去，不然山區他不熟。
    檢察官問：你帶林石獅去勘查幾次？證人江安鎮答：有申請
    的我帶他去，我幫班員申請的也有帶他去。檢察官間：總共
    幾次？證人江安鎮答：2、3次。」、本院上訴審98年3月17
    日筆錄第22頁第11行：「檢察官問：他有無帶什麼資料去？
    證人溫金柱答：有帶資料去。檢察官問：有無去看看？證人
    溫金柱答：有去看，並有問水源從何來。」
  (2)原確定判決謂證人即時任鹿草鄉農會推廣組組長林義哲於原
    審證稱：「驗收前林石獅、林國斌並沒有請我們陪同到農民
    的農地做現場勘查，都是驗收的時候才有」（見原審卷第24
    9-261頁）。另證人即時任鹿草鄉農會推廣組陳志益於原審
    證稱：「驗收的時候2位林先生都有過來。在我陪同驗收的
    時候至少有1位林先生在場。林國斌大約有去過10次左右，
    驗收時，是在申請農戶的倉庫或家裡，看他東西在哪裡。」
    原審抽樣會同林石獅、林國斌及曾依90年度省水管路灌溉推
    廣計畫提出申請之農民徐正輝、黃銘宗、黃蒼郎、吳清華、
    蘇水深等人，至其等提出申請之農地履勘，以就現地狀況與
    卷附設計圖相比對，竟發現設計圖上標示之水源位置，與上
    述農民所指農地之水源實際坐落地點，無一筆相符，有原審
    97年5月6日勘驗筆錄暨附件、附圖、現場照片在卷可參（見
    原審卷二第193至219頁）。倘林石獅確曾前往現地勘查，而
    自行設計與農民慣常使用不一致之水源，並提供農民自行僱
    工施設，亦應與農民協調變更水源位置，農民當無不知林石
    獅曾前往勘查之理。又原審於97年5月6日至現場履勘時，在
    農民親至現場引導之情況下，仍須花費半天之時間始能勘查
    少數幾筆土地，參以該等農地有位於溪邊偏遠難行之處者，
    亦有與鄰地相連而經界不明者，僅就90年度觀之，提出申請
    之農民即達800餘人（參見卷附印領清冊，其上之編號係由
    2001編至2870），林石獅竟稱其係在無農民引導之情況下，
    自行利用週六、日之公餘時間至每一筆農地現場勘查云云（
    見原審卷二第43至44、卷三第149頁），其所述顯有悖於常
    情，自不足採。
  (3)聲請人雖提出證人鄧永發、賴藝文、江安鎮、溫金柱等於本
    院上訴審98年3月17日之筆錄欲證明其曾有前往進行實地勘
    查作業。惟原確定判決既已審酌證人林義哲、陳志益之證詞
    ，及參酌原審97年5月6日勘驗筆錄暨附件、附圖、現場照片
    ，認聲請人並未至現場勘查之事實，證人鄧永發、賴藝文、
    江安鎮、溫金柱等之證述為不可採（見原確定判決書第19頁
    第2-5行），故亦不符合刑事訴訟法第420條第1項第6款之再
    審事由。
  4.關於「預算書編製」部分：
  (1)聲請人提出之新證據係新越公司會計李美慧於嘉義地院95
    年5月3日筆錄：「檢察官問：（提示他案卷附農戶江昭明…
    ‥灌溉預算書）此為黃朝清製作？證人李美慧答：我沒有見
    過。」及同案被告黃朝清於嘉義地院98年4月28日筆錄：「
    審判長問：預算書是否你們的業務？證人黃朝清答：預算書
    我們根本不懂，那些形式、數字我們不懂。」欲證明聲請人
    將各項之專業預算稿，指示林國斌輸入電腦繕打，再查看無
    誤後，始加以列印，確由林石獅主導編製。
  (2)原確定判決認本案預算書之編製係被告林國斌依據黃朝清所
    提供之設計圖數據所製作，查黃朝清於調查站詢問時稱：「
    新越公司承作嘉南農田水利會經辦之省水管路灌溉設施，主
    要是由被告林石獅父子將審核通過之農戶申請資料提供給新
    越公司，且要求新越公司免費繪製設計圖，伊將農戶申請資
    料交由太太葉翠娟繪製設計圖，完成後再將設計圖、預算書
    交給被告林國斌，之後伊依據預算表上補助金額換算發放穿
    孔管及噴頭數量，再通知農戶至指定地點領取」等語(見95
    年度偵瀆字第9號卷第51-52頁反面）；被告林國斌於調查站
    詢問時供稱：「省水管路灌溉計劃印領清冊、收據、報驗書
    等文件是我以財團法人農業工程研究中心所設計的電腦軟體
    製作，我是依我父親林石獅提供的農戶申請資料及黃朝清提
    供之設計圖數據製作上開文件等」（見95偵瀆9卷第93頁反
    面）。於原審亦供稱：「預算書、印領清冊、材料及預算表
    、驗收報告都是我父親把草稿資料拿給我，我把資料輸入電
    腦，列印出來等語（見原審卷三第153頁）。核與聲請人於
    調查站詢問時供稱：「90年度省水管路灌溉推廣計畫預算書
    、報驗書、驗收報告、印領清冊、收據等電腦報表是由林國
    斌製作，上開文件與設計圖由灌推中心推廣股陳武松審查後
    再呈給我批准」等語（見95偵瀆9卷第22頁反面）相符。足
    認計畫預算書、材料及預算表、報驗書、驗收報告、印領清
    冊、收據等文件均係林國斌依據黃朝清所提供之設計圖數據
    所製作。
  (3)聲請人提出新越公司會計李美慧於嘉義地院95年5月3日之筆
    錄及同案被告黃朝清於嘉義地院98年4月28日之筆錄，欲證
    明聲請人將各項之專業預算稿，指示林國斌輸入電腦繕打，
    再查看無誤後，始加以列印，主張確由聲請人主導編製。惟
    原確定判決已審酌黃朝清、林國斌於調查站詢問及原審之供
    述（見原確定判決書第19頁第18-23行、第33頁第7-23行）
    ），核與聲請人於調查站詢問時之供稱相符，足認計畫預算
    書、材料及預算表、報驗書、驗收報告、印領清冊、收據等
    文件均係被告林國斌依據黃朝清所提供之設計圖數據所製作
    。縱聲請人提出證人李美慧、黃朝清於本院上訴審98年3月
    17日之筆錄，然屬卷內證據取捨之題，並非顯然可認為足以
    動搖原有罪確定判決，而為受判決人無罪、免訴、免刑或輕
    於原判決所認罪名之判決者，故亦不符合刑事訴訟法第420
    條第1項第6款之再審事由。
  5.關於「材料檢算表」部分：
  (1)聲請人提出之新證據係本院上訴審98年2月3日之筆錄第4頁
    ：「辯護人問：材料及預算表？證人林石獅答：我做的。」
    、本院上訴審99年5月17日筆錄：「法官問：你們公司是依
    據何資料來發放農民穿孔管、開關等配件？被告黃朝清答：
    我們是依據林石獅所提出的材料表，材料表也不是我們公司
    製作的，材料表是林石獅做的。」欲證明聲請人將各項材料
    、工資、農民補助額、農民自付額、設計費予以檢算數據後
    ，指示林國斌輸入電腦繕打，再查看無誤後，始加以列印，
    確由聲請人主導編製。
  (2)惟原確定判決已審酌被告林國斌於調查站詢問及原審之供稱
    ，核與聲請人於調查站詢問時之供稱相符，足認計畫預算書
    、材料及預算表、報驗書、驗收報告、印領清冊、收據等文
    件均係林國斌依據黃朝清所提供之設計圖數據所製作。縱聲
    請人提出證人黃朝清於本院上訴審98年3月17日之筆錄，然
    屬卷內證據取捨之問題，並非顯然可認為足以動搖原有罪確
    定判決，而為受判決人無罪、免訴、免刑或輕於原判決所認
    罪名之判決者，故亦不符合刑事訴訟法第420條第1項第6款
    之再審事由。
四、本件聲請人所提之新證據，均為事實審判決前已存在之證據
    ，原確定判決均已加以審酌，並不具所謂之「嶄新性」。故
    而聲請人聲請再審，顯與刑事訴訟法第420條第1項第6款之
    規定不符，自非聲請再審之適法理由。因認本件再審之聲請
    ，為無理由，應予駁回。
據上論斷，應依刑事訴訟法第434條第1項，裁定如主文。
中    華    民    國   100    年    11    月    30    日
                      刑事第三庭審判長法  官  高明發
                                      法  官  張季芬
                                      法  官  夏金郎
以上正本證明與原本無異。
如不服本裁定，應於收受本裁定後五日內向本院提出抗告狀。
                                      書記官  汪姿秀
中    華    民    國   100    年    11    月    30    日